【裁判字號】    89,訴,352
【裁判日期】    900831
【裁判案由】    違反毒品危害防制條例
【裁判全文】
臺灣花蓮地方法院刑事判決                          八十九年度訴字第三五二號
    公  訴  人  臺灣花蓮地方法院檢察署檢察官
    被      告  丁○○
    指定辯護人  本院公設辯護人甲○
右列被告因違反毒品危害防制條例案件，經檢察官提起公訴（八十九年度偵字第二六
一二號），本院判決如左：
    主      文
丁○○無罪。
    理      由
一、公訴意旨略以：被告丁○○分別於民國八十九年六月七日十七時許、同年月八日
    一時許，在花蓮縣花蓮市○○○路長頸鹿電動遊藝場、同縣吉安鄉○○路○段一
    七九巷八號三樓住處，以每小包新台幣一千元之代價，連續販賣第二級毒品安非
    他命予乙○○、戊○○二人吸用。迄同年月十日十三時許，為警在上址搜索查獲
    ，並扣得安非他命毛重四點六公克、吸食器一組及分裝袋三個（已於八十九年度
    毒聲字第六三七號案中聲請沒收及處分銷毀）。因而認被告涉犯毒品危害防制條
    例第四條第二項販賣第二級毒品罪嫌。
二、按犯罪事實應依證據認定之，無證據不得推定其犯罪事實；又不能證明被告犯罪
    者，應諭知無罪之判決，刑事訴訟法第一百五十四條、第三百零一條第一項分別
    定有明文。且認定犯罪事實所憑之證據，無論其為直接或間接證據，其為訴訟上
    之證明，必須達於一般之人均可得確信之程序，而無合理之懷疑存在時，始得為
    被告有罪之認定；又被告否認犯罪事實所持之辯解，縱屬不能成立，仍非有積極
    證據足以證明其犯罪行為，不能遽為有罪之認定。
三、公訴人認被告涉犯前揭犯行，係以在警訊時供承向被告購買安非他命之證人乙○○、戊○○於警訊中之指證，復有上開安非他命毛重四點六公克、吸食器一組及
    分裝袋三個之扣押物品清單在卷足稽為其論罪之依據。
四、訊據被告丁○○堅詞否認有販賣安非他命之犯行，並據辯稱：伊不認識乙○○，
    沒有賣安非他命給他，又伊雖然有和戊○○一起吸過安非他命，但沒有賣安非他
    命給他，伊和戊○○是一起出錢，由伊出面或一同去買安非他命，不是伊賣給戊○○等語。經查：
（一）證人乙○○於八十九年六月八日警訊時固供承：他是向綽號「小良」，以新台
      幣一千元之代價購買一小包安非他命，共購買五次之多，正確時間已忘記，最
      後一次於八十九年六月七日十七時許，在花蓮市長頸鹿電動遊藝場內購得，見
      面才交易等語。然其後乙○○在八十九年八月二十一日經警員在台灣花蓮監獄
      以丁○○照片指認時，卻指認丁○○之綽號為「小龍」，則證人所指認之同一
      人綽號卻不相同，且當日（即八月二十一日）警員在花蓮監獄借訊時，係供述
      向綽號「小良」之男子買安非他命，其警訊時之供詞已有不符之瑕疵，難認其
      指認對象確屬無誤。其後證人在偵查中並未經傳喚到庭陳述。至證人乙○○在
      本院八十九年十月二十七日訊問時，具結證稱：他不識丁○○，認識綽號「小
      龍」之人，不認識「小良」，沒有跟丁○○買過安非他命，在警訊時，我跟警
      察說不是這個人，警察說要我簽名，警察說不差我一個等語，有本院筆錄可稽
      ；核依其前後二次證詞，全然相反，其證言之已有嚴重瑕疵，況證人在警訊時
      所述，其向被告購買約四、五次之時間、地點，數量，如何交易，從何得知被
      告有販賣安非他命等細節，均付之闕如，自無從依證人之指證，即遽被告有販
      賣安非他命之行為。
（二）次查，證人戊○○於八十九年六月十一日晚間十一時許，為警路檢查獲後，於
      八十九年六月十二日上午十一時許，在警訊時固指陳：他於八十九年六月八日
      凌晨一時許在丁○○住處（花蓮縣吉安鄉○○路一七九巷八號三樓），向丁○○以每一小包，一千元之價格購買安非他命一次，及他自八十九年四月初、五
      月中旬、及六月二日早上九時許，六月五日凌晨三時許，在朋友庚○○住處，
      向他連續購買，以每一包一千元之價格，購買安非他命一次等語，有警訊筆錄
      可查。然其後證人戊○○在八十九年八月二十一日經警員在台灣花蓮監獄以丁○○照片指認時，卻指認丁○○之綽號為「小龍」（詳見警訊卷），則證人依
      照片所指認之對象為同一人，然所供述之綽號卻不相同，已難認其指認對象確
      屬無誤。而該證人在偵查中，並未經傳訊，以為查證，而證人戊○○於本院八
      十九年十一月十七日訊問時所供述之內容為：我是在被告王母娘娘廟附近租屋
      買的，該處是二層樓，被告租一間小房間，我是在被抓之前一個禮拜跟被告買
      的，向被告買過二、三次，被抓之前買的是最後一次，第一次向被告買安非他
    命是在美琪電動玩具場，時間是今年五月份，第二次大約隔一個星期向被告買
      ，是在被告家中買的，第三次也是在被告家中買的，是庚○○介紹我去買等語
      ，有本院訊問筆錄可按。核依上開戊○○在警訊、本院所為之供述，有如下之
      重大瑕疵：(1)最後一次購買毒品之時間，在警訊時稱最後一次是六月八日；本
      院時稱最後一次是在被抓之六月十一日前一個星期即六月五日。惟當時甫於被
      逮捕後之十二日製作筆錄，對於最後一次購買安非他命之日期，究為三天前或
      七日前所購買，應無如此多日之錯誤。(2)購買毒品地點：在警訊時稱在被告住
      處之花蓮縣吉安鄉○○路一七九巷八號三樓；在本院供述在被告王母娘娘廟附
      近租屋二層樓之房間內購買。查花蓮市○○路與王母娘娘廟二地點，相距甚遠
      ，並非在附近，則所指地點應非相同地點，且一為三樓，一為二樓，已難認何
      地點為真實。(3)購買次數：在警訊時稱購買五次，除最後一次外，另於八十九
      年四月初、五月中旬、及六月二日早上九時許，六月五日凌晨三時許，在庚○○住處向被告連續購買；在本院訊問時指陳，買過二、三次，被抓之前的最後
      一次在被告家中外，另第一次是五月份在美琪電動玩具場，一星期後是第二次
      是在被告家中的。依證人所述向被告購買毒品之時間均集中在五月間或被逮捕
      之六月份前幾日，時間相距甚近，究為三次或五次，且係在庚○○處購買或在
      被告住處購買毒品，均應無誤認之可能，然差異甚大，無法認何者為真實或兩
      者均非真實。(4)經何人介紹向被告購買毒品：在警訊時未指出經何人介紹向被
      告購買毒品，然在本院時陳述係經庚○○介紹者，惟已經庚○○於本院傳訊時
      所否認（詳後述）。如前所述，證人供承之向被告購買毒品之時間、地點、次
      數、經何人介紹，均不相同，歧異甚大，甚而所指認購買者之綽號亦不同，證
      人之證詞已有嚴重瑕疵，其真實性自屬可疑，自不能僅憑其有極大出入之證詞
      ，即認被告有販賣毒品之事實。
（三）又查，上開戊○○所述介紹其向被告丁○○買安非他命之庚○○，在偵查中未
      經傳訊，於本院八十九年十二月五日具結證稱：丁○○我認識較久，戊○○是
      丁○○的朋友，後來別的朋友介紹我認識戊○○，之後我在電動玩具場看過丁○○、戊○○一次，此外就沒有碰面，沒看過戊○○有吸毒品，也不知道他的
      毒品如何來的，我也不知道戊○○有在賣毒品，沒有介紹戊○○與丁○○認識
      等語，有本院筆錄在卷可稽。則亦無法補強證人戊○○在警訊時證詞之真實性
      ，自亦不能作為不利於被告之補強證據。
（四）再者，所謂販賣毒品罪，以行為人意圖營利為其構成要件。而本件被告丁○○
      所有被查扣之安非他命毛重四點六公克、吸食器一組及分裝袋三個，業經檢察
      認定是被告供自己施用安非他命所用之物，而非販賣之物，並因此以八十九年
      聲觀字第三六八號聲請本院以八十九年度毒聲字第六二號裁准將被告送觀察勒
      戒，且於被告經觀察、勒戒評定為無繼續施用傾向，而以八十九年度毒聲字第
      六三七號為不起訴處分後，並就上述扣案之安非他命毛重四點六公克以八十九
      年度偵聲沒字第一０五號聲請本院宣告沒收，而吸食器一組及分裝袋三個亦經
      檢察官於八十九年十月二十日以己○博勤字第０一九三八二號處分命令為毀棄
      處分等事實，業經本院調八十九年毒偵字六三七號、八十九年聲字第三０二號
      、八十九年觀執字第三四五號偵查卷，本院八十九年度毒聲字第六一一號卷核
      關屬實，且為起訴事實所認定已於八十九年度毒聲字第六三七號案中聲請沒收
      及處分銷毀。顯然上揭扣案之安非他命毛重四點六公克、吸食器一組及分裝袋
      三個均非被告販毒所用之毒品或器具，並無從作為補強證據，以資認定被告有
      販賣毒品之事實。
五、綜上所述，刑事訴訟法第一百五十四條所謂證據，係指合法之積極證據，就犯罪
    事實能為具體之證明者而言。而所稱事實，不僅指犯罪行為而言，即犯罪之時、
    日、處所、態樣、結果等，舉凡關乎犯罪構成要素或資以辨別犯罪同一性之事項
    ，均包括在內。本件證人乙○○、戊○○在關於被告是否販賣安非他命之陳述中
    ，就其販賣之時間、地點、次數，前後所指證者，均不相符，甚而有全部不同者
    ，自不能執證人乙○○、戊○○含糊不清之證言，或與事實尚不相符之證詞，即
    資為被告有販買安非他命予其二人之具體證明或補強證明，因而尚難遽認被告涉
    嫌販賣安非他命。此外，證人戊○○於本院調查時另證述有一丙○○者，能知曉
    被告有販毒情節，然該丙○○經本院傳喚未到庭，諭知證人戊○○帶同到庭亦未
    果，且拘提無著，就此部分本院已極盡調查之能事，仍查無其他積極證據足認被
    告涉犯公訴人所指之非販賣安非他命之犯行，不能證明被告犯罪，依法應為被告
    無罪之諭知。
六、又被告丁○○供承係與證人戊○○共同出資後，由被告負責購買安非他命，而後
    由其二人分用等情，已有筆錄在卷可查，顯然此部分係購成幫助戊○○施用第二
    級毒品罪，應交由檢察官另行偵辦，併予敘明。
據上論斷，應依刑事訴訟法第三百零一條第一項，判決如主文。
本案經檢察官李子春到庭執行職務
中      華      民      國      九十    年      八      月    三十一    日
                                臺灣花蓮地方法院刑事庭
                                    法  官  吳  順  龍
右正本證明與原本無異。
如對本判決不服，應於送達後十日內，向本院提出上訴狀。（應抄附繕本）
                                    法院書記官
中      華      民      國      九十    年      九      月      四      日


司法院資訊處製作；財團法人民間司法改革基金會備份。
